最高法院刑事判決　　　　　　一○○年度台上字第四三二三號
上　訴　人　陳天祥
選任辯護人　黃蘭英律師
上列上訴人因偽證案件，不服台灣高等法院台南分院中華民國九
十九年四月二十日第二審判決（九十九年度上訴字第二一九號，
起訴案號：台灣台南地方法院檢察署九十八年度偵緝字第一一七
六號），提起上訴，本院判決如下：　
    主  文
上訴駁回。
    理  由
按刑事訴訟法第三百七十七條規定，上訴於第三審法院，非以判
決違背法令為理由，不得為之。是提起第三審上訴，應以原判決
違背法令為理由，係屬法定要件。如果上訴理由書狀並未依據卷
內訴訟資料，具體指摘原判決不適用何種法則或如何適用不當，
或所指摘原判決違法情事，顯與法律規定得為第三審上訴理由之
違法情形，不相適合時，均應認其上訴為不合法律上之程式，予
以駁回。又原判決究有無違法，與上訴是否以違法為理由係屬兩
事。本件原審經審理結果，認上訴人陳天祥犯行明確，因而撤銷
第一審之科刑判決，改判論處上訴人犯偽證罪之罪刑，已綜核全
部卷證資料，詳加斟酌論斷，敘明其所憑之證據及認定之理由。
並就上訴人所辯：其陳稱之號誌燈狀況，係另一路口的紅綠燈號
誌，而非肇事路口的號誌，係誤認而非故意虛偽陳述等語，認何
以係諉卸刑責之飾詞，要無足採，俱依卷存證據資料詳予指駁說
明。從形式上觀察，並無違法情形存在。上訴意旨仍執前詞置辯
，係就原判決已調查說明之事項，任意指摘，非適法之第三審上
訴理由。原判決另以刑法上之偽證罪，不以結果之發生為要件，
一有偽證行為，無論當事人是否因而受有利或不利之判決，均不
影響其犯罪之成立。而該罪所謂於案情有重要關係之事項，則指
該事項之有無，足以影響於裁判之結果者而言。卷查另案之王志
田過失致人於死案件雖經原審法院以其超速行駛，復未注意車前
狀況，認定其過失責任。然王志田是否尚因闖越紅燈而肇事，與
其過失責任輕重之判斷仍有重要關係，足以影響於裁判之結果，
自屬與案情有重要關係之事項，是上訴人於上開過失致人於死案
件具結後之證述，雖為審理該案之法院所不採，仍無礙其偽證罪
之成立，已於理由內詳予闡析論敘，俱有卷存證據資料可資覆按
，自不得任指判決違法。上訴意旨就原判決已經調查說明事項，
任意指摘為違法，自非適法。又緩刑之宣告，除應具備刑法第七
十四條各款所定條件外，並須有可認為以暫不執行刑罰為適當之
情形，始得為之，屬於法院裁判時得依職權自由裁量之事項。原
判決以第一審判決既載明：上訴人於偵查及審理中均矢口否認犯
行，推諉卸責，毫無悔意，竟併宣告緩刑二年，尚有未當，認檢
察官之上訴為有理由，而將第一審判決予以撤銷，另為科刑判決
且不為緩刑之諭知，此屬法院裁判時得依職權自由裁量之事項。
上訴意旨謂：原判決僅依檢察官片面之上訴理由，未具體審酌其
他情狀，撤銷第一審所為緩刑之宣告，違背法令云云，亦非合法
之第三審上訴理由。而量刑之輕重，同屬事實審法院得依職權自
由裁量之事項，苟於量刑時，已以行為人之責任為基礎，並斟酌
刑法第五十七條各款所列情狀，而未逾越法定範圍，又未濫用其
職權，即不得遽指為違法。原判決於量刑時，已依上揭規定，審
酌上訴人以證人身分具結後，竟不遵守據實陳述之義務，影響真
實發現，並造成王志田受害，於犯後否認犯行，推諉卸責，毫無
悔意，且未取得王志田之諒解等一切情狀，予以綜合考量，而為
刑之量定，既未逾越法定刑度，又未濫用自由裁量之權限。上訴
意旨未具體指摘原判決此部分科刑有何違背法令，徒憑其主觀之
見解，對原判決科刑輕重予以爭執，自非適法。至其餘上訴意旨
，對原判決究竟如何違背法令，未依卷內訴訟資料為具體之表明
，徒憑己意，就屬原審採證認事職權之適法行使，及原判決已經
調查說明事項，任意指摘為違法，或重為單純事實上之爭辯，均
不足據以辨認原判決已具備違背法令之形式要件。綜上所述，應
認本件上訴不合法律上之程式，予以駁回。
據上論結，應依刑事訴訟法第三百九十五條前段，判決如主文。
中    華    民    國  一○○  年    八    月    四    日
                      最高法院刑事第二庭
                          審判長法官  張  淳  淙  
                                法官  劉  介  民  
                                法官  蔡  彩  貞  
                                法官  魏  新  和  
                                法官  徐  文  亮  
本件正本證明與原本無異
                                      書  記  官  
中    華    民    國  一○○  年    八    月    八    日
                                                       s